【裁判字號】    97,再,38
【裁判日期】    970929
【裁判案由】    營利事業所得稅
【裁判全文】
高雄高等行政法院判決
                                       97年度再字第38號
再審  原告  宗威鋼鐵股份有限公司
代  表  人  甲○○
再審  被告  財政部台灣省南區國稅局
代  表  人  乙○○  局長
上列當事人間營利事業所得稅事件，再審原告對本院中華民國97
年2月19日96年度訴字第845號確定判決提起再審之訴，本院判決
如下：
    主  文
再審之訴駁回。
再審訴訟費用由再審原告負擔。
    事實及理由
一、緣再審原告93年度營利事業所得稅結算申報，列報營業收入
    淨額新台幣（下同）7,068萬5,969元，營業成本6,391萬5,8
    01元，營業費用及損失總額452萬3,952元，營業淨利224萬6
    ,216元，再審被告初查以其中商品代號1003-02、1003-04及
    製成品代號4003-02、4003-03等4項產品之銷貨統一發票所
    載品名皆為鐵板，惟其提示上述4項產品耗用之原物料進項
    統一發票所載品名多為鋼板及鋼捲等鋼品，由於鋼與鐵之材
    質特性不同，其產品原物料耗用顯有異常，乃就該4項產品
    列報銷貨收入2,282萬9,291元，依所得稅法施行細則第81條
    第1項規定，按鋼板、帶、片製造業（行業標準代號：2313-
    11）同業利潤標準毛利率21％，核定產品成本1,803萬5,139
    元，因申報產品成本2,065萬9,443元，乃剔除262萬4,304元
    ；另剔除製造費用-折舊8,570元，合計剔除營業成本263萬2
    ,874元（262萬4,304元＋8,570元），核算營業成本為6,128
    萬2,927元，減除核定之營業費用及損失總額435萬6,632元
    後，營業淨利為504萬6,410元，因超過同業利潤標準淨利率
    7％核計之營業淨利，乃依營利事業所得稅查核準則（下稱
    查核準則）第6條第1項規定，依同業利潤標準淨利率7％核
    定營業淨利494萬8,017元。再審原告不服，申經復查結果，
    追減營業淨利28萬8,322元。再審原告仍未甘服，提起訴願
    ，經遭決定駁回，遂向本院提起行政訴訟，經本院96年度訴
    字第845號判決（下稱原判決）駁回再審原告之訴，再審原
    告復向最高行政法院提起上訴，仍遭該院以97年度裁字第29
    74號裁定駁回其上訴。再審原告因認本院原判決有行政訴訟
    法第273條第1項第1款及第14款之再審事由，乃提起本件再
    審之訴。
二、再審原告之主張略以：
（一）原確定判決適用法規顯有錯誤：
      本件原判決駁回再審原告之訴最主要之依據乃依財政部民
      國91年5月24日台財稅字第0910453330號函核准鋼鐵業原
      物料耗用通常水準第169、170頁之記載，而認鐵與鋼在含
      碳成份與製造流程上，並不相同，無法視為同一商品。故
      本件再審被告將再審原告之系爭商品依「進貨品名」重行
      按「鐵品」及「鋼品」分類，並重新依不同稅率予以課稅
      ，即無不合。惟查：
   1、財政部上開函示核准之資料所載略以，鋼係鐵與碳之合金
      ，即所謂碳鋼，或普通鋼，另外尚有轉爐鋼、電爐鋼、合
      金鋼、高碳鋼等等之分別，並非只有一種，因此，其含碳
      量之多少，因混合其他原料之不同而各有差異。又熟鐵之
      含碳量比鋼為低，只有鑄鐵之含碳量才比鋼高，換言之，
      鐵之含碳量並非當然比鋼高，甚至有比鋼之含碳量為低者
      ，且鋼之種類繁多，含碳各不相同等語。上開函釋屬武斷
      界定生鐵之含碳量為1.7％以上，1.7％以下者稱為鋼，顯
      有錯誤。則原判決據以為判決之依據，適用法規顯有錯誤
      。且據台灣區鋼鐵工業同業公會（下稱鋼鐵同業公會）97
      年4月15日台區鋼服字第0283-1號函明確表示：台灣方言
      俚語常將鋼板與鐵板混稱，．．．學術界對鋼鐵材料採較
      嚴謹的定義，C（碳）含量＜0.0218％為阿爾法鐵（a-Fe
      ），C含量0.0218％～2.11％為鋼（Steel），C含量＞2.
      11％為鑄鐵（Cast Iron）。但此定義是以無添加任何合
      金元素之條件下的狀態，實務上為改善鋼之特性，通常需
      加入必要之合金元素，故使其定義逐漸模糊，目前極低碳
      鋼之含碳量已接近純鐵，仍被國際一貫鋼廠稱之為鋼，市
      面上稱之「鐵板」，依其成分與型態實為「鋼板」。「鐵
      板」在台灣地區應可視為「鋼板」之俗稱．．．因此，「
      鐵板」與「鋼板」可視為相同物質等語。足證財政部上開
      函示所謂鐵與鋼係不同之商品，以及鋼的含碳量一定比鐵
      為低，均屬有誤。
   2、既然鋼之含碳量不一定比鐵為低，則本件系爭貨品，不論
      其為「原物料」或「產品」，抑或屬「進貨品名」或「銷
      售之產品」，絕不能以「品名」作為區分之標準，否則，
      即會發生無法勾稽之錯誤與課稅之不公平。再審被告認再
      審原告93年度「原料代號」1003-02及1003-04之「進貨品
      名」有熱軋鋼捲、熱軋鋼板、酸洗鐵帶、熱延鋼帶、鋼構
      鋼板、熱軋鐵板、鐵帶．．．等，即該2項原料代號之品
      名分屬「鐵品」（酸洗鐵帶、熱軋鐵板及鐵帶）及「鋼品
      」（熱軋鋼捲、熱軋鋼板、熱延鋼帶及鋼構鋼板），但再
      審原告所產製銷售之產品竟均記載為「鐵板」，其原物料
      之耗用，有違常理，故將上述1003-02及1003-04等2項原
      料，依「進貨品名」重行按「鐵品」及「鋼品」分類。惟
      再審原告係經營鋼（鐵）材之批發買賣及裁切加工銷售，
      並非鋼鐵業之製造者或生產者，其商品加工部分，僅係將
      商品裁切隨即出售，並未改變商品之成分。再審被告將上
      述1003-02及1003-04等2項原料，僅依「進貨品名」之方
      法重行分類為「鐵品」及「鋼品」之結果，將會造成「10
      03-02鋼板、1003-02鐵板、1003-04鋼板、1003-04鐵板」
      ，致「1003-02鐵板、1003-04鐵板」之進耗存無法勾稽之
      矛盾與錯誤。反之，再審原告對原料科目之分類，完全依
      一般公認之會計原則，採用如下之方法：即進貨品名為酸
      洗與熱軋鋼、鐵材者，因其底材相同，故將之歸類為鐵板
      ，亦即將原料代號1003-02及1003-04均因底材相同，將之
      歸類為鐵板，即無錯誤或不實之可言，且可與帳冊、憑證
      相互勾稽，絕無矛盾或錯誤之可言。原判決對再審原告此
      部分主張，完全不採，反而認再審被告將系爭代號1003-0
      2及1003-04商品依商品銷貨收入1,890萬7,170元（1003-0
      2銷貨收入712萬1,329元+1003-04銷貨收入1,178萬5,841
      元），按大五金批發業（行業標準代號：4516-17）同業
      利潤標準毛利率19％核定產品成本1,531萬4,808元【1,89
      0萬7,170元×（1-毛利率19％）】，其餘製成品銷貨收入
      392萬2,121元（4003-02銷貨收入59萬1,705元+4003-03銷
      貨收入333萬416元），仍按鋼板、帶、片製造業同業利潤
      標準毛利率21％核算產品成本309萬8,476元【392萬2,121
      元×（1-毛利率21％）】，系爭4項產品成本合計1,841萬
      3,284元，重行核算後營業成本6,166萬9,642元，減除核
      定營業費用及損失總額435萬6,632元，營業淨利為465萬
      9,695元，將再審被告原核定營業淨利494萬8,017元，予
      以追減28萬8,322元，並無違誤。如此判決，未將再審原
      告之實際成本予以扣除，造成再審原告銷貨毛利及營業淨
      利高估，完全背離所得稅法第24條第1項之規定，當屬適
      用法規顯有錯誤之範圍。
（二）原判決就足以影響於判決之重要證物漏未斟酌：
      再審原告於訴訟進行中，屢次聲請鈞院依職權函請或通知
      鋼鐵同業公會說明或派員到庭作證，因在台灣區鋼鐵業者
      之交易慣例及行規向來均係將鐵板與鋼板視為同一商品，
      並俗稱（通稱）為鐵板。因此，數十年來，鋼鐵業者之進
      貨統一發票所載品名，或為鋼板，或為鐵板，其形式雖有
      不同，要係學名與品名之不同所致。且生鐵應係中國鋼鐵
      股份有限公司（下稱中鋼公司）製造鋼之原料之一部，並
      非全部，而再審原告所販賣者乃係製成品（產品）而非中
      鋼公司用以製造鋼之原料之生鐵，二者絕非同一物品，故
      生鐵之含碳量多寡，絕不可作為本件系爭貨品應為鋼或鐵
      之判別標準。此一證據與本件之勝敗，具有非常重大之影
      響，原判決認為「核無必要」，依行政訴訟法第273條第1
      項第14款規定，當然足為再審之訴之理由。
（三）本件行言詞辯論時之爭執所在：1、鋼之合碳量是否一定
      比鐵為低，2、鋼的含碳量為1.7％以下，鐵的含碳量為1.
      7％以上，是否可以作為本件系爭貨品之判別標準，3、復
      查決定及訴願決定按原物料或進貨品名作為鋼與鐵之分類
      標準，是否正確，是否符合會計原則，4、復查決定及訴
      願決定重行核課再審原告之稅負是否符合所得稅法第24條
      第1項之規定等語。並聲明求為判決原判決廢棄，訴願決
      定及原處分（含復查決定）均撤銷。
三、再審被告則以：
    經核再審原告所提理由，係重述其在復查、訴願、行政訴訟
    之主張而為各審理機關不採之陳詞，其未具體說明本件有何
    違背法令之情形及提出新事證，並無行政訴訟法第273條第1
    項第1款及第14款再審理由之適用等語，聲明求為判決駁回
    再審原告之訴。
四、兩造之爭點為原判決有無再審原告所主張之行政訴訟法第27
    3條第1項第1款及第14款之再審事由？經查：
（一）按「再審之訴顯無再審理由者，得不經言詞辯論，以判決
      駁回之。」行政訴訟法第278條第2項定有明文。次按「有
      左列各款情形之一者，得以再審之訴對於確定終局判決聲
      明不服。但當事人已依上訴主張其事由或知其事由而不為
      主張者，不在此限：1、適用法規顯有錯誤者。．．．14
      、原判決就足以影響於判決之重要證物漏未斟酌者。」則
      為同法第273條第1項第1款、第14款所明定。惟行政訴訟
      法第273條第1項第1款所謂「適用法規顯有錯誤」係指原
      判決所適用之法規與該案應適用之法規相違背，或與解釋
      判例有所牴觸而言，至於法律上見解之歧異，再審原告對
      之縱有爭執，要難謂為適用法規錯誤，而據為再審理由。
      又第14款所謂「原判決就足以影響於判決之重要證物漏未
      斟酌」，係指足以影響判決基礎之重要證物，雖在前訴訟
      程序業已提出，然未經確定判決加以斟酌，或者忽視當事
      人聲明之證據而不予調查，或者就依聲請或依職權調查之
      證據未為判斷，均不失為漏未斟酌，且以該證物足以動搖
      原確定判決基礎者為限。若於判決理由項下說明無調查之
      必要，或縱經斟酌亦不足影響判決基礎之意見，即與漏未
      斟酌有間，不得據為再審之理由。且若當事人雖已主張其
      再審之訴具備行政訴訟法第273條第1項第1款及第14款規
      定之要件，而經法院審查結果其實無此事由者，則其再審
      之訴即為顯無理由。
（二）有關再審原告主張原判決有行政訴訟法第273條第1項第1
      款之再審事由部分：
   1、按再審程序旨在補上訴制度之窮，具有補充性，如當事人
      已依上訴主張其事由或知其事由而不為主張者，即不得提
      起再審之訴，此觀前引行政訴訟法第273條第1項但書之規
      定甚明。另查，再審原告主張原判決有行政訴訟法第273
      條第1項第1款之再審事由無非以：(1)原判決引用屬錯誤
      之經財政部核准之鋼鐵業原物料耗用通常水準見解，且未
      說明引用之理由。(2)原判決引用上開財政部錯誤見解致
      所認定之結果會生系爭貨品進耗存無法勾稽之矛盾而有違
      反行為時所得稅法第24條第1項規定之適用法令錯誤，茲
      為論據。惟查，再審原告上開主張均經其於不服原判決提
      起上訴時曾加以主張，並經最高行政法院以97年度裁字第
      2974號裁定駁回其上訴確定。是再審原告復執同一事由對
      原判決提起本件再審之訴，依行政訴訟法第273條第1項但
      書規定，即非合法。
   2、再者，原判決係以再審原告所檢附裕鐵企業股份有限公司
      （下稱裕鐵公司）進貨發票所示，於93年6月10日向裕鐵
      公司進貨熱軋鐵板之單價為每公斤18.5元，同日進貨鋼構
      鋼板之單價為每公斤16.5元，於93年7月7日向裕鐵公司進
      貨熱軋鐵板之單價為每公斤14.5元，同日進貨鋼構鋼板之
      單價為每公斤16.8元，又再審原告報單號碼BC/92/WW1O/7
      574、BE/93/X413/7523出口報單亦分別有OIL IRON PLATE
      （鐵板）、HOTROLL SHEET（熱軋鐵片）二個不同品名之
      記載，而認再審被告將其分類，分別核算其營業成本，並
      無不合。參以再審原告提示之帳簿、憑證，商品代號1003
      -02及製成品代號4003-02之銷售品名均為鐵板，93年度銷
      售量合計438,351KG（406,726KG＋31,625KG），而92年度
      及93年度之期末存貨均為0，且耗用原料之代號為1003-02
      ；商品代號1003-04及製成品代號4003-03之銷售品名均為
      鐵板，93年度銷售量合計684,913.69KG（544,202KG＋140
      ,711.69KG），而92年度及93年度之期末存貨均為0，且耗
      用原料之代號為1003-04。惟再審原告93年度原料代號100
      3-02及1003-04之進貨品名有熱軋鋼捲、熱軋鋼板、酸洗
      鐵帶、熱延鋼帶、鋼構鋼板、熱軋鐵板、鐵帶．．．等，
      即該二項原料代號之品名分屬鐵品（酸洗鐵帶、熱軋鐵板
      及鐵帶）及鋼品（熱軋鋼捲、熱軋鋼板、熱延鋼帶及鋼構
      鋼板），而所產製銷售之產品均為鐵板，再審被告以其原
      物料耗用有違常理，將上述1003-02及1003-04等2項原料
      ，依進貨品名重行按鐵品及鋼品分類，其中原料代號1003
      -02（屬鐵品）之期初存量加計本期進量合計為214,402KG
      ，低於商品1003-02及製成品4003-02之銷售量（438,351K
      G）；原料代號1003-04（屬鐵品）之期初存量加計本期進
      量合計為198,374KG，低於商品1003-04及製成品4003-03
      之銷售量（684,913.69KG），亦即系爭產品耗用之原物料
      量低於應耗用量，顯有異常，經再審被告函請再審原告說
      明，而據再審原告於96年3月3日出具說明書說明，仍堅稱
      其開立之發票所稱之鐵板及鋼板為相同物品等語，但其無
      法說明系爭產品之原物料耗用情形及產製流程，且再審原
      告亦未進一步提示相關證明文件供再審被告查核。而以本
      件再審原告系爭代號1003-02及1003-04商品既無法勾稽進
      、銷貨數量、代號4003-02及4003-03製成品之原料耗用顯
      有異常，致關聯之加工成本（直接人工＋製造費用）無法
      正確勾稽、合理歸屬，再審原告復無法合理說明及提示相
      關證明文據供核，則再審被告依據行為時所得稅法第24條
      第1項前段、第83條第1項及同法施行細則第81條第1項暨
      營利事業所得稅查核準則第6條第1項前段規定，以系爭代
      號1003-02及1003-04商品係屬再審原告批發買賣之產品，
      經就該2項商品銷貨收入1,890萬7,170元（1003-02銷貨收
      入712萬1,329元＋1003-04銷貨收入1,178萬5,841元），
      按大五金批發業（行業標準代號：4516-17）同業利潤標
      準毛利率19％，核算產品成本1,531萬4,808元【1,890萬7
      ,170元×（1-毛利率19％）】，其餘製成品銷貨收入392
      萬2,121元（4003-02銷貨收入59萬1,705元＋4003-03銷貨
      收入333萬416元），仍按鋼板、帶、片製造業同業利潤標
      準毛利率21％，核算產品成本309萬8,476元【392萬2,121
      元×（1-毛利率21％）】，系爭4項產品成本合計1,841萬
      3,284元，重行核算後營業成本為6,166萬9,642元，減除
      核定之營業費用及損失總額435萬6,632元，營業淨利為46
      5萬9,695元，將再審被告原核定營業淨利494萬8,017元，
      予以追減28萬8,322元，並無違誤等情，已經原判決論斷
      甚明。核原判決所適用之法規與該案應適用之法規並無違
      背，或與解釋判例有所牴觸。是再審原告復執同一事由對
      原判決提起本件再審之訴，主張原判決有行政訴訟法第27
      3條第1項第1款之再審事由云云，核為其法律見解之歧異
      ，要難謂原判決適用法規錯誤，即與行政訴訟法第273條
      第1項第1款之再審事由不符，並無可採。
（三）有關再審原告主張原判決有行政訴訟法第273條第1項第14
      款之再審事由部分：
      本件再審原告主張其於原判決訴訟進行中，多次聲請通知
      鋼鐵同業公會出具證明或派員作證，即可證明依鋼鐵業之
      交易慣例向來均係將鐵板與鋼板視為同一商品，惟原判決
      卻認為核無必要，故認有行政訴訟法273條第1項第14款之
      再審事由云云。惟查，再審原告上開主張已依上訴主張其
      事由而為最高行政法院97年度裁字第2974號裁定駁回其上
      訴在案，再審原告復以同一事由對原判決提起再審之訴，
      即與行政訴訟法第273條第1項但書之要件不符。再者，原
      判決係以如前所述之理由判決駁回再審原告之訴，核已斟
      酌再審原告據以為再審理由之前開事證，並將其得心證之
      理由詳細記載於判決書，而認再審原告請求鋼鐵同業工會
      出具證明或派員作證已無必要，又按證據之取捨與當事人
      所希冀者不同，致其事實之認定亦異於該當事人之主張者
      ，不得謂為原判決有重要證據漏未斟酌。是再審原告於前
      程序所提出之主張及證據，原判決未予採信，係屬證據取
      捨問題，自非漏未斟酌，與行政訴訟法第273條第1項第14
      款原判決就足以影響於判決之重要證物漏未斟酌者之情形
      無涉，再審原告猶執該件前程序所為主張並為原判決所不
      採之事由，謂原判決顯有漏未斟酌足以影響於判決之重要
      證物之再審原因，要無足取。則原判決難謂有行政訴訟法
      第273條第1項第14款之再審事由。
（四）綜上所述，再審原告之主張既不足取，其依行政訴訟法第
      273條第1項第1款及第14款規定提起本件再審之訴，為顯
      無理由，爰不經言詞辯論，逕以判決駁回之。
五、據上論結，本件再審之訴為顯無理由，依行政訴訟法第278
    條第2項、第281條、第98條第1項前段，判決如主文。
中    華    民    國    97    年     9    月    29    日
             高雄高等行政法院第二庭
                         審判長法官  江  幸  垠
                               法官  戴  見  草
                               法官  簡  慧  娟
以上正本係照原本作成。
如不服本判決，應於判決送達後20日內向本院提出上訴書狀，其
未表明上訴理由者，應於提起上訴後20日內向本院提出上訴理由
書（須按對造人數附繕本）；如於本判決宣示或公告後送達前提
起上訴者，應於判決送達後20日內補提上訴理由書（須附繕本）
。未表明上訴理由者，逕以裁定駁回。
中    華    民    國    97    年     9    月    29    日
                             書記官  涂  瓔  純


司法院資訊處製作；財團法人民間司法改革基金會備份。
